【裁判字號】    91,自,944
【裁判日期】    920226
【裁判案由】    恐嚇等
【裁判全文】
臺灣臺北地方法院刑事判決                          九十一年度自字第九四四號
    自  訴  人  丙○○
    被      告  甲○○
右列被告因恐嚇案件，經自訴人提起自訴，本院判決如左：
    主      文
甲○○無罪。
    理      由
一、自訴意旨略以：被告甲○○擔任澳大利亞商安盛國衛人壽保險股份有限公司臺灣
    分公司（下稱安盛國衛人壽公司）副總經理，涉嫌侵占安盛國衛人壽公司應給付
    自訴人丙○○約新臺幣（下同）二億元之佣金收入，遭自訴人控告業務侵占、詐
    欺、偽造文書及背信等罪行，自訴人並於民國九十一年五月十四日之偵查庭上向
    檢察官檢舉甲○○涉嫌逃漏稅。詎甲○○恐逃漏稅之事跡敗露，在九十一年六月
    二十五日下午四時三十分許，藉再次開庭傳訊其他被告時帶領手下丁○○等在臺
    灣臺北地方法院檢察署（下稱臺北地檢署）二樓走廊，由丁○○出言向自訴人恐
    嚇稱：「我們有事，你知道的」，致自訴人坐立難安、徹夜無法入眠，心中恐懼
    ，因認被告甲○○涉嫌教唆恐嚇云云。
二、按犯罪事實應依證據認定之，無證據不得推定其犯罪事實；不能證明被告犯罪者
    ，應諭知無罪之判決，刑事訴訟法第一百五十四條、第三百零一條第一項分別定
    有明文。又所謂認定犯罪事實之證據，係指足以認定被告確有犯罪行為之積極證
    據而言，如未發現相當證據，或證據不足以證明，自不能以推測或擬制之方法，
    以為裁判基礎；再自訴人之指訴，係以使被告受刑事訴追為目的，是其陳述是否
    與事實相符，仍應調查其他事實以資審認，始得為不利被告之認定，分據最高法
    院四十年台上字第八六號、五十二年台上字第一三○○號判例闡釋在案。
三、自訴人認被告甲○○涉有教唆恐嚇罪嫌係以丁○○於臺北地檢察署二樓走廊對其
    稱「我們有事，你知道的」云云為其論據。訊據被告固坦承有於九十一年六月二
    十五日與丁○○同至臺灣臺北地檢署開庭之事實，惟堅詞否認有何教唆恐嚇之犯
    行，辯稱：伊不知丁○○是否有恐嚇自訴人，當時伊不在場，亦未曾指使丁○○
    恐嚇自訴人等語。
四、經查，證人丁○○於本院審理中固不否認曾對自訴人稱「我們有事，你知道的」
    。惟按，刑法第三百零五條之恐嚇罪，係以行為人以加害生命、身體、自由、名
    譽、財產之事恐嚇他人為其要件，且須有惡害通知，始足當之。所謂惡害通知，
    係指明確而具體加害上述各種法益之意思表示，且客觀上一般人認為足以構成威
    脅，致接受意思表示者之生活狀態陷於危險不安之境，始屬相當；倘非具體明確
    ，即難認係惡害通知，若僅以接受意思表示之一方之主觀感受為準，即有悖於法
    律之安定性，使國民無所適從。本件證人丁○○僅泛言：「我們有事，你知道的
    」，並無任何具體明確之加害他人上述各種法益之言語，客觀上難認有何惡害之
    可言，與恐嚇罪之要件，顯不相當；況證人丁○○亦堅決否認有恐嚇自訴人之意
    ；至證人乙○○雖於本院審理中證稱：伊認為丁○○所言係黑道恐嚇之行話云云
    ，係屬證人乙○○個人主觀臆測之詞，不足採為不利被告之認定。
五、次查，證人丁○○於向自訴人陳述上開詞語時，被告並未在現場乙節，為自訴人
    所自承，並經證人丁○○、乙○○結證屬實，且證人丁○○更證稱：伊向自訴人
    陳述上開言語，並非被告授意所為，且被告並不知情等語，核與被告辯解相符，
    在別無積極證據之下，自難徒憑揣測認被告有教唆恐嚇之犯行。
六、此外，本院復查無其他積極證據足認被告有自訴人所指之恐嚇犯嫌，自難僅憑自
    訴人片面、推測之指訴，遽為不利被告犯罪事實之認定，依照首開說明，應為無
    罪之諭知。
七、本件事證已明，自訴人聲請傳喚證人梁冠民及與證人丁○○一同進行測謊，均核
    無必要，附此敘明。
據上論斷，應依刑事訴訟法第三百四十三條、第三百零一條第一項，判決如主文。
中      華      民      國    九十二    年      二      月    二十六    日
                                      臺灣臺北地方法院刑事第八庭
                                          法  官  宋  松  璟
右正本證明與原本無異。
如不服本判決，應於判決送達後十日內向本院提出上訴狀(應抄附繕本)。告訴人
或被害人如對於本判決不服者，應具備理由請求檢察官上訴，其上訴期間之計算
係以檢察官收受判決正本之日期為準。
                                          書記官  楊  文  祥
中      華      民      國    九十二    年      二      月    二十六    日


司法院資訊處製作；財團法人民間司法改革基金會備份。
